【裁判字號】    97,交抗,196
【裁判日期】    970910
【裁判案由】    聲明異議
【裁判全文】
臺灣高等法院臺南分院交通事件裁定     97年度交抗字第196號
抗  告  人  甲○○
上列抗告人因聲明異議案件，不服臺灣臺南地方法院中華民國97
年6月30日裁定（97年度交聲字第381號，原處分機關交通部公路
總局嘉義區監理所麻豆監理站，民國97 年3月19日麻監裁罰字第
裁75-S00000000號裁決書），提起抗告，本院裁定如下：
    主  文
抗告駁回。
    理  由
一、聲明異議及抗告意旨略以：抗告人經過交岔路口時是黃燈，
    警員看到伊通過時已是紅燈，而誤以為伊係闖紅燈；且警員
    也拿不出我闖紅燈的證據。執勤警員是先看到綠燈再看到伊
    出路口，或是自到伊出路口後再看到綠燈？如係執勤警員所
    在很近的地方看到伊違規，當時伊車速不快，為何卻在距離
    違規地點2、3百公尺處才將伊攔下？為此提出聲明異議，因
    不服原裁定駁回其異議而提起本件抗告等語。
二、按汽車駕駛人，行經有燈光號誌管制之交岔路口闖紅燈者，
    處1800元以上5400元以下罰鍰；汽車駕駛人有違反處罰條例
    第53條情形者，除依原條款處罰鍰外，並予記違規點數3點
    ；處罰條例第53條第1項、第63條第1項第3款，分別定有明
    文。
三、抗告人甲○○固不否認於民國97年1月28日上午10時58分許
    ，騎乘車牌號碼M2A-566號重型機車，行經台南市○○路○段
    與育賢路交岔路口之事實，惟矢口否認有何「闖紅燈」之行
    為。經查：
（一）抗告人於民國97年1月28日上午10時58分許，騎乘其所有
      車號M2A-566號重型機車，行經台南市○○路○段與育賢路
      交岔路口處時，因「闖紅燈」，為臺南市警察局第五分局
      公園派出所警員陳映琦逕予以舉發，有通知單在卷可佐。
      且據證人即本件舉發員警陳映琦於原審調查中結證稱：「
      本件是我舉發的，舉發當日，我執行巡邏勤務，經過違規
      地點，發現異議人駕駛系爭機車由東往西行駛北安路，經
      過違規地點紅燈異議人通過，我們將異議人攔停。我們巡
      邏育賢路看到我們本身是綠燈，育賢路與北安路是交岔路
      口，所以北安路應該是紅燈，異議人是紅燈出路口，有看
      到異議人出路口的剎那，當時我們的行向是綠燈，不會誤
      認，因為很近」等語（見原審卷第20頁）。已詳予證述抗
      告人當時之違規行為明確。查證人陳映琦上開證述內容，
      並無明顯違反經驗或論理法則之處，另參以證人陳映琦與
      抗告人間，不僅未有任何怨隙，且係毫不相識之人，衡情
      證人應無設詞攀誣，或是虛構違規事實以陷害異議人之理
      。何況警員執行公務時，本身即受有行政懲處責任之監督
      ，且其到庭具結作證，更係以刑事責任擔保其證言之真實
      性，故證人之上開證述內容，以及其所記錄舉發之本件違
      規事實，經核應無不可採信之處。
（二）再者，警方取締交通違規事件，其以照相、錄影、錄音等
      方式取證者，固足為違規之證明，惟警員當場舉發者，舉
      發之員警本身之目睹、耳聞，亦足為違規人違規之證明，
      非必所有之違規事件，均需有照相、錄影、錄音等科學證
      據方足為違規之證據。況警察執行勤務，事項繁瑣，且違
      規情形一過即逝，並非長期存在，何能要求警察必備有科
      學儀器取證而對於所有違規事項逐一存證？故如有舉發警
      員之證言，且其所述內容並無何矛盾或違背經驗法則之處
      ，縱無如照片或錄影等現場紀錄，亦足以作為本院判斷之
      依據。是本件縱無照片或錄影資料作為佐證，然異議人之
      違規行為既經證人陳映琦警員證述明確，又其所述內容並
      無何矛盾或違背經驗法則之處，自得為本院判斷之依據。
（三）其次交通勤務警察或依法令執行交通稽查任務人員，開單
      舉發違反道路交通管理處罰條例所列之違規事實，經公路
      主管機關或警察機關所為之裁決處罰，本質上為行政處分
      ，係公務員基於職務上權力，依法就特定之具體事件所為
      具公法上效果之單方行政行為，基於公務員為公法上行為
      具有公信力之原則，該行政行為當可被推定為真正，其據
      以依法處分之事實認定亦為正確無誤。又受處分人不服公
      路主管機關所為之處罰，依處罰條例第87條之規定向管轄
      地方法院聲明異議，自屬行政救濟程序，其舉證責任分配
      ，應採民事訴訟上舉證責任分配原則，87年10月28日修正
      公布之行政訴訟法第136條同揭此旨，而明文規定準用民
      事訴訟法第277條舉證責任分配之原則。亦即先由行政機
      關就其如何履行相關正當法律程序，以及人民為何應受行
      政處罰之客觀違反法令行為，負證明責任。而受處罰人就
      行政機關已為相當證明之事項，亦須就其所辯，提出反證
      ，以動搖法院對其可能形成之不利心證。倘受處罰人始終
      未能提出反證，或雖提出，但所提之反證卻不足以動搖法
      院審酌行政機關所提出之相關事證後，對其所形成之不利
      心證評價，依據舉證責任分配之法則，法院仍應為受處罰
      人不利之認定。經查：抗告人雖否認有違規行為，但其並
      未提出任何積極事證供本院調查，本院亦查無任何證據足
      資證明執勤員警有捏造事實違法取締之情事存在，故執勤
      警員本其維護交通秩序、安全職責所為之舉發，自應受到
      合法、正確之推定，抗告人所辯尚非可信，是其騎乘機車
      於上揭時地有闖紅燈之違規事實，已足堪認定。
四、從而，原處分機關依前揭道路交通管理處罰條例第53條第1
    項，裁處異議人罰鍰1千8百元，並依同條例第63條第1項第3
    款規定，併予記違規點數3點，核無違誤。原裁定認聲明異
    議為無理由，而予駁回，抗告人固主張原裁定為不當，而提
    起抗告，本院經核，原裁定認事用法並無不合，本件抗告為
    無理由，應予駁回。
五、據上論斷，應依道路交通案件處理辦法第26條，刑事訴訟法
    第412條，裁定如主文。
中    華    民    國    97    年    9     月    10    日
                  刑事第一庭    審判長法  官  黃崑宗
                                      法  官  夏金郎
                                      法  官  王明宏
以上正本證明與原本無異。
不得再抗告。
                                      書記官  黃全忠
中    華    民    國    97    年    9     月    10    日


司法院資訊處製作；財團法人民間司法改革基金會備份。
